【裁判字號】    97,交聲,1797
【裁判日期】    980715
【裁判案由】    違反道路交通管理處罰條例聲明異議
【裁判全文】
臺灣桃園地方法院交通事件裁定        97年度交聲字第1797號
原處分機關  交通部公路總局新竹區監理所中壢監理站
異  議  人
即受處分人  甲○○
上列異議人即受處分人因違反道路交通管理處罰條例案件，對於
交通部公路總局新竹區監理所中壢監理站民國97年11月7 日壢監
裁字第裁53-CG0000000號違反道路交通管理事件裁決書所為之處
分，聲明異議，本院裁定如下：
    主  文
原處分撤銷。
甲○○汽車駕駛人，行經有燈光號誌管制之交岔路口闖紅燈，處
罰鍰新臺幣貳仟柒佰元，並記違規點數點。
    理  由
一、原處分意旨略以：異議人即受處分人甲○○於民國97年8 月
    24日晚上7 時47分，駕駛車牌號碼0718-MN 號自用小客車，
    行經臺北縣新店市○○○路與屈尺路路口（往新店）時，不
    遵守道路交通標線之指示（紅燈超越停止線），經臺北縣政
    府警察局交通隊警員填製97年9 月11日北縣警交字第CG0000
    000 號舉發違反道路交通管理事件通知單並附採證照片逕行
    舉發，限於97年10月11日前繳納罰鍰。嗣異議人於應到案日
    期前提出陳述意見，經原處分機關即交通部公路總局新竹區
    監理所中壢監理站認異議人確有上開違規行為，乃於97年11
    月7 日以壢監裁字第裁53-CG0000000號裁決書，依道路交通
    管理處罰條例第60條第2 項第3 款、違反道路交通管理事件
    統一裁罰基準表之規定，裁處受處分人罰鍰新臺幣（下同）
    900 元在案。
二、聲明異議意旨略以：異議人即受處分人甲○○駕駛車號0718
    -MN 號自用小客車，於97年8 月24日晚上7 時47分，行經臺
    北縣新店市○○○路與屈尺路路口時，因該路口之交通號誌
    係瞬間由綠燈轉為紅燈，致異議人煞車不及，始超越停止線
    ，實無違規情事，爰依法聲明異議，請求撤銷原處分等語。
三、按汽車行駛至交岔路口，其行進、轉彎，應遵守燈光號誌，
    道路交通安全規則第102 條第1 項第1 款定有明文。又汽車
    駕駛人，行經有燈光號誌管制之交岔路口闖紅燈者，處新臺
    幣1,800 元以上5,400 元以下罰鍰，並應記違規點數3 點，
    道路交通管理處罰條例第53條第1 項、63條第1 項第3 款分
    別定有明文。次按有關「闖紅燈」行為之認定，於道路交通
    管理處罰條例中固無明文，然「停止線」係用以指示行駛車
    輛停止之界限，車輛停止時，其前懸部分不得伸越該線，而
    車輛面對圓形紅燈表示禁止通行，不得超越停止線或進入路
    口，此觀諸道路交通標誌標線號誌設置規則第170 條第1 項
    及第206 條第5 款之規定即明。又無繪設路口範圍者，以車
    輛無視於紅燈號誌，而有穿越路口之企圖，其車身並已伸越
    停止線且足以妨害其他方向人（若有行人穿越道）、車通行
    者，亦應以闖紅燈論處。
四、經查：
(一)、異議人即受處分人甲○○有於97年8 月24日晚上7 時47分許
    ，駕駛車號0718-MN 號自用小客車，行經臺北縣新店市○○
    ○路與屈尺路路口處，經警拍照逕行舉發「紅燈超越停止線
    」之情，此為異議人所不爭執，並有採證照片2 張及臺北縣
    政府警察局97年9 月11日北縣警交字第CG0000000 號舉發違
    反道路交通管理事件通知單附卷可稽，自堪信為真實。
(二)、又異議人所駕上揭車輛於97年8 月24日晚上7 時47分許，行
    經臺北縣新店市○○○路與屈尺路路口，當行進方向之交通
    號誌紅燈亮起後3.4 秒之際，異議人竟未停車而往前繼續以
    時速25公里之速度行駛，將車輛前懸越過停止線，於壓到感
    應線圈後，其車輛前輪、車身更壓在行人穿越道上，於紅燈
    亮起後4.2 秒之際，車身並已全部超越行人穿越道，且該路
    口之號誌燈運轉由綠燈變黃燈後，尚有間隔4.1 秒之時間，
    始轉為紅燈，該路口之照相儀器係配合號誌燈同時運作，彼
    時該號誌自無故障情形，此有採證照片2 張、臺北縣政府警
    察局97年10月17日北縣警交字第0970135540號書函及97年12
    月30日北縣警交字第0970168205號函、98年4 月24日北縣警
    交字第0980053197號函復說明各1 紙在卷可按。是異議人越
    過未繪設黃色網狀區路口之意圖至明，否則自路口黃燈號誌
    亮起時，異議人即應減速準備停車，然其不為此舉，於紅燈
    時反更向前行，將全車通過停止線，並超越行人穿越道，洵
    難認無闖紅燈之故意；況其車輛除全車車身已超越行人穿越
    道外，並已進入橫向之屈尺路，足以影響往來人、車通行之
    安全，準此，足認其有穿越路口之企圖，而可視為闖紅燈行
    為。異議人辯稱伊係煞車不及，並無違規情事云云，顯係事
    後卸責之詞，要難採信。
五、綜上所述，異議人確於上揭時、地，駕駛汽車行經有燈光號
    誌管制之交岔路口闖紅燈之違規事實，乃原處分機關未予查
    詳，認異議人係駕駛汽車不遵守道路交通標線之指示，而依
    道路交通管理處罰條例第60條第2 項第3 款及違反道路交通
    管理事件統一裁罰基準表之規定，裁處罰鍰900 元，即有未
    洽。從而，本件異議人之異議，雖無理由，惟原處分既有前
    述不當，應由本院將原處分撤銷，並依據道路交通管理處罰
    條例第53條第1 項、第60條第1 項第3 款，及違反道路交通
    管理事件統一裁罰基準表之規定，自為裁罰如主文第2 項所
    示，以資適法。
六、據上論斷，應依道路交通管理處罰條例第87條第2 項、道路
    交通案件處理辦法第20條前段，裁定如主文。
中    華    民    國    98    年     7    月    15    日
                        交通法庭  法  官  劉淑玲
以上正本證明與原本無異。
如不服本裁定，應於裁定送達後5 日內向本院提出抗告狀。
                                  書記官  黃惠鈴
中    華    民    國    98    年    7     月    16    日


司法院資訊處製作；財團法人民間司法改革基金會備份。
